臺灣臺北地方法院民事判決　　　　　　 99年度勞訴字第188號
原　　　告　簡明儒
訴訟代理人　陳金泉律師
複代理人　　葛百鈴律師
　　　　　　李瑞敏律師
被　　　告　吉普營造企業股份有限公司
法定代理人　白井正敏
訴訟代理人　黃馨慧律師
　　　　　　劉素吟律師
　　　　　　劉志鵬律師
複代理人　　張詠善律師
上列當事人間給付職業災害補償等事件，本院於民國一百年一月
三日言詞辯論終結，判決如下：
    主  文
原告之訴及假執行之聲請均駁回。
訴訟費用由原告負擔。
    事實及理由
甲、程序事項：
    按訴之變更或追加，非經他造同意，不得為之，但擴張或減
    縮應受判決事項之聲明者，不甚礙被告之防禦及訴訟之終結
    者，不在此限，民事訴訟法第255條第1項第3、7款定有明文
    。查本件原告起訴時原聲明為：被告應給付原告新台幣（下
    同）1,680,580元，及自起訴狀繕本送達翌日起至清償日止
    ，按年息5％計算之利息。嗣於民國99年5月3日具狀變更訴
    之聲明為：被告應給付原告1,680,580元，及其中1,425,480
    元部分自更正聲明狀繕本送達翌日起至清償日止按年息5％
    計算之利息，並於不變動請求總金額之範圍內，將原請求之
    看護費用、慰撫金改為勞動基準法第59條第1、2款之醫療費
    用及原領工資補償；再於99 年12月30日於不變動請求總金
    額之範圍內，增加主張被告之解僱違反勞動基準法第13條，
    依民法第487條請求工資。被告就訴之追加表示不同意。經
    核原告上開變更追加，就利息起算日變更部分核屬減縮應受
    判決事項之聲明，揆諸上開規定，應予准許；就追加民法第
    487條請求權基礎部分，與原訴之訴訟資料有所共通，不甚
    礙被告之防禦及訴訟之終結，依前開規定，應予准許。
乙、實體事項：
一、原告起訴主張：
  (一)原告自94年4月起受僱於被告擔任工地監工之工作，薪資每
    月為45,800元。95年6月12日原告於巡視工地時，遭工作折
    疊梯勾絆而跌倒，致原告左手肘、左膝蓋直接著地而受有傷
    害，原告經急診診斷受有「左前臂挫傷、左膝挫傷」等傷害
    。嗣後原告再至台北醫學大學附設醫院（下稱北醫醫院）就
    診，醫師發現其左膝受有「左膝十字韌帶斷裂合併左踝韌帶
    損傷斷裂」傷害，醫師先就其中左膝傷害於95年7月18日、
    95年8月10日為原告進行手術。另關於原告左踝受傷部分，
    醫師建議俟左膝狀況穩定後，再行就左踝手術，嗣後原告再
    於97年3月10日接受左踝手術。術後原告左踝、左肩不適，
    遂再至財團法人佛教慈濟醫院台北分院（下稱慈濟醫院）診
    治，經診斷原告受有「左踝韌帶斷裂、左肩二頭肌腱部分撕
    裂、左側尺神經麻痺、左肘尺側內韌帶撕裂」等傷害，原告
    遂再次分別於97年7月19日、97年9月23日及98年2月17日接
    受手術，迄今仍須持續復健治療綜上，原告因本件職災傷害
    ，先後歷經6次手術（即先於95年7月18日、95 年8月10日、
    97年3月10日於北醫醫院接受左膝關節鏡手術、十字韌帶重
    建手術、左踝韌帶修補手術；嗣再分別於97  年7月19日、
    97年9月23日、98年2月17日於慈濟醫院接受左踝韌帶移植重
    建手術、左肩關節鏡修補手術、左肘內側韌帶修補手術及左
    側尺神經放鬆術）。本件職災發生當時被告尚承認原告確實
    發生職災事故，並給付其原領工資補償至97年1月份。詎隨
    後被告卻屢屢要求仍傷重無法工作之原告復職，最後更於
    97年11月19日以存證信函，稱自同年10月9日與原告終止勞
    動契約，惟被告終止勞動契約之際，原告仍處於職災醫療期
    間內，且尚未回復從事工地監工之工作能力，被告終止勞動
    契約顯然違法。
  (二)被告雖屢屢函請原告復職，然原告斯時確實處於醫療中而不
    能工作情形，斷非如被告所辯稱不願工作：
  1.被告先於97年2月份告知原告應已可恢復一般工作，故除不
    再給付原領工資補償外，將另安排適當之職務，如原告要繼
    續休養，被告將依普通傷病假處理云云，惟原告已於95 年
    間接受2次手術，醫師均囑咐原告需多加休養，原告於術後
    至96年間亦持續不斷門診、復健，而前揭存證信函寄送當時
    ，原告身上仍有韌帶及肌腱斷裂之傷害，確實無法工作。且
    原告之醫師已預定於97年3月9日進行左腳踝韌帶手術，是以
    斯時原告尚無法復職。
  2.被告再於97年4月23日函請原告復職，惟原告於接受97年3月
    10日手術後，行動多有不便，且原告術後傷口癒合不良，故
    實難復職。而嗣後原告於97年4月10日、5月8日、6月5日複
    診，醫師均囑咐原告宜休養一個月，由是可知原告於被告4
    月23日發函之時，仍在職災中而無法提供勞務給付。為此，
    原告分於97年4月30日、97年5月8日向被告說明，並請求醫
    療費用補償暨97年2月後之原領工資補償。
  3.嗣後被告再於97年5月23日發函要求原告需於97年5月26日報
    到，惟斯時原告仍持續治療中，且原告左踝距腓之韌帶斷裂
    尚未究明，左肩、左手肘及左大腿髖關節仍持續疼痛酸麻，
    顯然尚未經醫療終止，確實無法工作，原告實無法復職。
  4.嗣後被告再於97年6月6日發函要求原告於97年6月9日出勤，
    惟原告之醫師於97年6月5日表示原告宜修養一個月，業如前
    述，且原告左踝距腓斷裂之韌帶尚未手術接合，仍未恢復工
    作能力，且早已排定於97年7月19日接受左踝韌帶手術，衡
    情原告斯時斷無可能上班。
  5.嗣後被告再於97年9月26日再要求原告於97年10月1日上班，
    否則將以無故曠職為由解僱，然原告甫於97年9月23日接受
    左肩手術，左手完全不可活動、出力，更不可能提重物，且
    原告之腳踝亦無法施力、行走（蓋甫於97年7月19日才接受
    手術），又原告尚必須持續門診及復健，故原告確實無法於
    97年10月1日上班。
  6.最後，被告於97年11月19日以原告於97年10月1日起無故曠
    職3日以上為由，於同年10月9日終止與原告之勞動契約，惟
    原告此時仍無法行走，且其左肩二頭肌腱縫合後，除醫囑須
    休養3個月不可出力及負重外，其左肩肩膀角度活動角度仍
    受限，故此時原告確實處於醫療期間無誤。甚至原告於98
    年2月10日複診時發現其左手肘尺側內韌帶1條斷裂、左手肘
    尺側神經麻痺，並於同月17日接受左肘內側韌帶修補手術、
    左肘尺側神經放鬆術。術後醫囑原告需休養3個月左右，且
    左手不可活動、不可出力、勿提重物，此後原告仍不斷持續
    復健及複診追蹤其左手肘、左腳踝之傷勢迄今。
  (三)原告數度接受手術，均係治療本件職災傷害：
  1.原告數度手術確實係為職災舊傷，左膝部分之受傷與手術時
    ，被告亦予肯認其95年6月12日職災受傷所致，隨後之左踝
    受傷部位則業經勞保局認可為同一職災事故，以故及至97年
    7月19日進行左踝手術皆係為職災醫療行為無誤。至後續左
    肩關節鏡修復手術，因負傷部分為左前臂，如將95年6月12
    日急診病歷資料與嗣後手術開刀照片相對照，可知原告職災
    受傷部位在手肘關節前後處，而與開刀部位相同，足見確係
    職災受傷範圍。
  2.另前述左手肘部分，再予說明如后：原告在95年6月12日職
    災當日經診斷為「左前臂挫傷、左膝挫傷」。而事實上「左
    前臂」即指「左上臂」，故原告97年9月23日接受左肩關節
    鏡修補手術及98年2月17日接受之左肘內側韌帶修補手術及
    尺左側神經放鬆術，均屬本件職災之同一傷害。且原告之97
    年9月23日及98年2月17日手術病歷中，均詳載左肩、左踝受
    傷係因95年6月12日之事故。
  (四)慈濟醫院稱原告可從事內勤工作，應係考量原告於三次手術
    後可從事內勤工作，惟被告於遭解僱之際，確實仍處於醫療
    期間，實難期待立即應被告所囑而復職工作。至北醫醫院函
    覆鈞院亦表示「因同時行前十字韌帶斷裂後重建，故未針對
    足踝做進一步治療」，而原告後續進行之足踝治療與手術，
    俱係遵照醫囑，絕無延宕醫療期間之情。又北醫醫院曾於97
    年1月2日函覆勞保局稱原告膝關節無力、頭四頭肌肌肉尚未
    恢復且踝關節受傷，仍疼痛不穩定，需一年以上修復期。而
    後續北醫醫院函覆鈞院稱術後一年症狀已固定等，被告不得
    以之斷章取義稱原告早於96年10月底即得完全康復。
  (五)原告任職被告期間主要從事需體力性作業之外勤工作，被告
    辯稱原告為內勤工作者，並非事實，蓋原告所擔任之職務係
    為監工，主要工作皆係為外勤工作。而由職災事故發生前數
    日之原告加班申請文件可知，原告所從事者包含建物外牆貼
    面磁磚與外牆鋁門窗防水等檢查之監工作業，故原告受傷前
    所從事者確實為需要體力之工作。又由原告受傷前一年以來
    之每月勤務表觀之，原告超時工作之事由均為在工地工作。
    又原告之薪資內容包含有「工地津貼」項目，若原告僅從事
    內勤工作，則無法領取該筆津貼。又建築工程師監督施工品
    質，必然伴隨體力性作業，若稱監工之工作內容與體力性作
    業無關則和建築工程實務不符。
  (六)又被告抗辯勞保局給付認定原告傷勢早已康復云云，惟原告
    於北醫醫院之病歷上曾有誤載，故而勞保局有錯誤認定，而
    北醫醫院醫師亦已更正病歷，故原告確實在北醫醫院治療且
    治療期間絕對超過被告所稱之96年10月底。是以，被告早自
    97年2月已不再對原告為任何給付，而原告在該段期間內確
    實處於醫療期間（按97年3月間甚至也在北醫醫院開刀也獲
    勞保局肯認為職災醫療之延續），及至被告97年11月19日函
    稱終止勞動契約時，原告仍處於醫療期間，被告實為非法解
    僱。
  (七)綜上，被告於原告尚處於職災醫療期間內，終止與原告之間
    勞動契約，違反勞動基準法第13條及職業災害勞工保護法第
    23條規定，應屬無效。而被告除應依勞動基準法第59條第1
    款之規定補償原告因本件職災支出之醫療費用外，另應依勞
    動基準法第59條第2款之規定給付原告職災工資補償、或依
    民法第487條規定給付原告工資。而原告支出之醫療費用為
    188,880元，被告應予補償。又原領工資部分，原告自97 年
    2月1日起至99年4月底之薪資為1,236,600元（45,800×27＝
    1,236,600），被告應予給付，又依法被告給付期限均已屆
    至，就此部分工資併同前開醫療費用為遲延利息請求。另原
    告99年5月至10月18日之工資為255,100元，被告亦應予給付
    。
  (八)為此，爰依勞動基準法第59條、民法第487條之規定提起本
    件訴訟。並聲明：1.被告應給付原告1,680,580元，及其中
    1,425,480元部分自更正聲明狀繕本送達翌日起至清償日止
    按年息5％計算之利息。2.請准予免供擔保，宣告假執行。
二、被告則以：
  (一)本件原告因職災醫療不能工作之期間，僅有與本件事故相關
    之第1次及第2次手術及其後之療養期間（即自95年7月15日
    起至96年4月20日止之期間）；縱依勞保局之從寬認定，原
    告不能工作之期間亦僅自95年7月15日起至96年10月20日止
    而已：
  1.依據原證1號之診斷證明書所示，原告因本件事故受傷之部
    位為「左膝」及「左前臂」，故在原告接受之歷次手術中，
    僅第1次、第2次手術方與本件事故相關。依此，原告「因職
    災醫療不能工作」之期間，僅上開2次手術之醫治期間及療
    養期間而已（即自95年7月15日起至96年4月20日止），蓋勞
    保局醫師明確表明原告所患左膝十字韌帶斷裂距術後已有8
    個月，病情已轉輕，可恢復一般工作。
  2.又勞工保險條例與勞動基準法關於職業災害之認定標準與適
    用範圍均有不同，以勞保給付核定結果認定勞動基準法所定
    之職業災害，已屬寬容。而倘依勞保局之從寬認定，原告不
    能工作之期間亦僅自95年7月15日起至96年10月20日止而已
    。蓋依勞保局函文所示，縱使依勞保局之從寬認定，原告無
    法從事外勤監工工作之期間，亦僅至96年10月20日為止（醫
    師明確指出原告於96年10月21日起應可從事內勤工作，及再
    適應並恢復本業監工之工作），故原告至多自96年10月20日
    後，即無因職災醫療而不能工作之情，原告自不得依勞動基
    準法第59條規定，請求被告給付原領工資補償。
  3.又本件被告已支付原告原領薪資至97年1月20日，是以，無
    論由原告因本件事故受傷之部位判斷其不能工作之期間，或
    依勞保局之認定結果，原告均不得再請求被告給付原領工資
    補償。
  (二)除前開期間外，原告並無因職災醫療而不能工作之情：
  1.觀諸原告於第2次手術後之就診原因及情形，及勞保局專業
    醫師之認定，原告自第2次手術後，即無因職災醫療中不能
    工作之情：
  (1)原告係於被告擔任建築工程師，其工作內容原即包括內勤文
    書作業，及外勤之工地監工作業，而原告之外勤作業非屬需
    背負重物或攀爬鷹架等體力性作業，蓋原告僅需監督施工而
    無庸自行施工，自非從事體力性作業。至原告薪資中所謂「
    工地津貼」項目，係被告針對所有負責特定工程之內外勤人
    員均發放之薪資項目，並非原告工作內容之相關規定，原告
    不得以其領有該項津貼為由，即主張其工作內容為外勤之體
    力性工作。綜上，原告所負責之工作內容既包括內勤及外勤
    工作，則原告僅在其因本件事故導致無法從事內勤作業之情
    形下，方得依勞動基準法第59條規定請求原領工資補償。
  (2)原告於第2次手術後，除至95年12月底止回診頻率較高以外
    （約每月2至4次），自96年1月起，回診頻率約為每月1次。
    此段時間醫師除曾於95年8月28日出具診斷證明，囑咐「宜
    休養」外，並未提出其他關於原告無法從事建築工程師工作
    之建議。而由於原告自96年1月起，傷勢已復原至僅需每月
    1次門診追蹤之狀況，故勞保局僅核定其於95年7月15日起至
    96年4月20日止無法工作。且當時醫師明確表明原告所患左
    膝十字韌帶斷裂距術後已有8個月，病情已轉輕，可恢復一
    般工作。
  (3)其後原告於96年7月開始至復健科進行門診及復健治療，而
    復健治療之時間則係自96年12月開始，因復健治療不影響原
    告從事建築工程師之工作能力，故針對原告以不能工作為由
    ，申請延長職業傷病補償費，勞保局僅從寬核定至96年10月
    20日止，且勞保局委任醫師明確指出原告於96年10月21日起
    應可從事內勤工作，及再適應並恢復本業監工之工作。
  2.至於原告所舉自97年3月9日起所進行之4次手術，無論由手
    術部位或由時間判斷，均與本件事故完全無關，自不得認為
    該等手術及療養期間屬因職災醫療而不能工作之期間：
  (1)如前所述，原告因本件事故受傷之部位為左膝及左前臂，故
    僅原告接受之第1次、第2次手術，方與本件事故相關。其餘
    手術，或因手術部位與原告受傷部位不同，或因手術時間距
    離本件事故發生時間過久，均與本件事故無關。另原告於本
    件事故發生前即曾於長庚醫院就診，足見原告於本件事故發
    生前即可能有舊傷存在，故原告嗣後接受之手術，可能係為
    治療該舊傷，原告既不能證明該等手術與本件事故有關，而
    該等手術之部位又與原告因本件事故受傷之部位明顯不同，
    則應認該等手術及其後續之療養期間，非屬本件事故之職災
    醫療期間。
  (2)具體言之，原告進行之第3次、第4次手術部位均為「左踝部
    」，與原告之左膝與左前臂完全無涉，且手術時間距離本件
    事故發生約2年左右，故原告自不得以此部分手術為由，請
    求原領工資補償。而關於第3次、第4次手術是否與本件事故
    相關乙節，由北醫醫院及慈濟醫院致鈞院函文可知，無法判
    斷所進行之手術，是否與本件事故相關。又勞保局雖曾於原
    證43號之函文中表示「原告之左  踝距腓韌帶斷裂係95年6
    月12日事故之延續治療」而核定給付職業災害傷病給付，然
    此認定並無任何依據，且亦不足以證明原告第3次手術與本
    件事故有關。
  (3)至於原告進行之第5次手術部位為「左肩」，與本件事故受
    傷之部位更完全無涉，且手術時間距離本件事故發生已達2
    年3個月以上，故原告自不得以此部分手術為由請求原領工
    資補償。而由上開慈濟醫院覆函可知，慈濟醫院亦無法認定
    該等手術與本件事故有關。
  (4)原告進行之第6次手術部位為「左手肘」，與本件事故受傷
    之左膝與左前臂亦完全無涉，且手術時間距離本件事故發生
    已達2年8個月以上，故原告自不得以此部分手術為由請求原
    領工資補償。而由慈濟醫院上開覆函中可知，慈濟醫院亦無
    法認定該等肘部手術與本件事故有因果關係。又原告執原證
    49號之病歷圖，指稱本件事故發生導致原告手部受傷，且該
    手部受傷部位係在手肘關節前後處云云，惟此顯與事實不符
    ，實無足採，蓋原告受傷部位僅為「左膝」及「左前臂」已
    如前述，現原告將本件事故造成其受傷部位擴大為整個手部
    ，實無足取。
  3.被告於原告傷勢轉好後，免除其建築工程師之外勤監工工作
    ，非屬契約約定職務之變更。退步言，縱認此職務內容之調
    整屬職務變更，於約、於法亦無任何不當，依原告歷次手術
    後之治療情形，其應皆能從事內勤工作，故原告並無不能工
    作之情：
  (1)原告為建築工程師，其工作包括內勤文書作業及外勤監工作
    業，故被告於97年4月、5月間函知原告表示將其之職務調整
    為一般內勤工作及請原告至台北辦公室上班，乃為免除原告
    之外勤作業，並未變更兩造契約原約定之工作內容。
  (2)退言之，縱原告之工作內容僅有外勤工作，而被告前開通知
    ，係構成職務調動，而此調職亦屬合法。蓋原告於本件事故
    後，已經過1年8個月之療養，並經勞保局認定於96年10月20
    日已恢復工作能力。被告考量原告之體能狀況，在完全不變
    動其薪資等勞動條件之情況下，將原告之工作內容調整為內
    勤工作，甚至同意原告復職之初每週僅須出勤3日，且如有
    就醫需要，同意給予公傷病假，故被告所為調職亦符合調職
    五原則之規定而完全合法。又依被告公司工作規則第22條及
    人事管理規則第28條規定可知，兩造間原即約定被告得調整
    原告之職務及工作地點，且原告實際上亦曾接受過調動。而
    原告顯可從事內勤工作，當無不能工作之情。
  4.另原告於其主張不能工作之期間，曾自98年4月22日至98年9
    月2日起，自行參加長達半年之工地主任講習，足見原告確
    實可自由走動及處理文書相關事務之能力，從事內勤工作並
    無問題，而無不能工作之情。
  (三)縱認原告請求之職業災害補償均有理由，惟醫療費用補償部
    分，或有於本件事故前支出者、或有已罹於時效者、或有非
    屬必要醫療費用者，原告自不得對上開部分請求。另本件勞
    保局總共已核付原告239,400元之職業傷病補償費，依勞動
    基準法第59條但書規定，被告自得於原告所得請求之原領工
    資補償扣除上開勞保局已核付之給付金額。又被告為原告投
    保團體保險，原告因本件事故業已所領取66,963元之保險金
    ，被告亦得自原告請求之數額中扣除。
  (四)原告另主張被告於職災醫療期間內將之解僱，違反勞動基準
    法第13條、職業災害勞工保護法第23條之規定，係屬非法解
    僱，已構成受領勞務遲延云云，並進而主張依民法第487條
    規定請求被告給付工資，亦無理由，蓋：
  1.勞保局認定原告於96年10月20日之後已恢復正常工作能力，
    故至遲自96年10月20日之後，即非屬原告因職災醫療不能工
    作之期間。被告於97年11月29日將原告解僱時並非原告之職
    災醫療不能工作期間，自無勞動基準法第13條及職業災害勞
    工保護法第23條規定之適用。
  2.縱認被告解僱原告之時間，尚在原告職業災害醫療期間而有
    上開解僱限制規定之適用，惟原告於回復工作能力後，經被
    告多次函請復職均置之不理，顯係無故曠職，被告將之解僱
    ，並無違反上開勞基法或職災勞工保護法之規定。
  3.縱認被告解僱原告違反上開勞動基準法等之解僱限制規定，
    本件亦與一般解僱案件不同，蓋被告基於勞保局核定之結果
    （即認定原告96年10月20日之後即無不能工作之情），於原
    告傷勢好轉後，多次請其復職未果。被告一再延後復職報到
    通知，次數多達6次，並無拒絕受領原告勞務之意，被告經
    過多次努力仍無效，方將其解僱。故原告主張依民法第487
    條規定請求原領工資，並無理由。
  4.退言之，縱認為原告主張民法第487條有理由，被告亦得依
    同條規定，扣除原告因不服勞務而減省之費用及轉向他處服
    勞務取得之利益。
  (五)並聲明：1.原告之訴及假執行之聲請均駁回。2.願供擔保，
    請准宣告免假執行。
三、兩造不爭執事項：
  (一)原告自94年4月起受僱於被告，職稱為建築工程師，每月薪
    資為45,800元。
  (二)原告於95年6月12日於工地發生職災傷害。
  (三)原告先於95年7月18日、95年8月10日、97年3月10日於北醫
    醫院接受左膝關節鏡手術、十字韌帶重建手術、左踝韌帶修
    補手術；嗣再分別於97年7月19日、97年9月23日、98年2月
    17日於慈濟醫院接受左踝韌帶移植重建手術、左肩關節鏡修
    補手術、左肘內側韌帶修補手術及左側尺神經放鬆術。其中
    第1次、第2次手術與本件職災傷害有關。（其餘手術是否與
    本件職災有關則有爭議）
  (四)自95年7月起至97年1月310日止，被告均按給付原告45,800
    元之原領工資補償。
  (五)被告曾分別於97年2月18日、97年4月23日、97年5月23日、
    97年6月5日函請原告復職，最後一次於97年9月26日函請原
    告於97年10月1日復職上班，嗣後被告於97年11月19日發函
    予原告，以其違反公司工作規則第13條（無正當理由繼續曠
    工3日或一個月內曠工達6日）為由，於97年10月9日起終止
    兩造間僱傭關係。
四、兩造爭執事項：
  (一)原告因本件職災傷害醫療不能工作之期間為何？
  (二)原告得否請求被告補償醫療費及原領工資？
  (三)被告是否非法解僱？原告得否請求工資？
五、原告因本件職災傷害醫療不能工作之期間
  (一)按勞工因遭遇職業災害而致死亡、殘廢、傷害或疾病時，雇
    主應依左列規定予以補償。但如同一事故，依勞工保險條例
    或其他法令規定，已由雇主支付費用補償者，雇主得予以抵
    充之：一、勞工受傷或罹患職業病時，雇主應補償其必需之
    醫療費用。職業病之種類及其醫療範圍，依勞工保險條例有
    關之規定。二、勞工在醫療中不能工作時，雇主應按其原領
    工資數額予以補償，勞動基準法第59條第1、2款定有明文。
    又，勞工在第50條規定之停止工作期間或第59條規定之醫療
    期間，雇主不得終止契約，勞動基準法第13條規定甚明。本
    件兩造就被告應補償原領工資之期間，以及被告97年11月19
    日解僱原告是否為反勞動基準法第13條有所爭執，是以首應
    審酌者厥為本件原告依勞動基準法第59條規定之醫療期間應
    至何時為止。
  (二)原告主張其自95年6月12日巡視工地受傷時起，至97年11月
    19日被告表示解僱之日止，均因職業災害而不能工作；被告
    則以原告因職災不能工作期間應僅其接受第一、二次手術及
    後續療養至96年4月20日止之期間，縱依勞保局從寬認定，
    醫療期間亦僅至96年10月20日止，此外之手術均無從認為係
    因職災所致，且無因職災醫療而不能工作之情況。
  (三)經查，原告主張伊於95年6月12日巡視工地時受傷，當時於
    長庚醫院急診時，診斷證明書記載為「左前臂挫傷、左膝挫
    傷」（調解卷第6頁）。嗣原告於95年7月17日至20日、95年
    8月9日至19日於北醫附設醫院分別接受關節鏡手術（第一次
    手術）、十字韌帶重建手術（第二次手術），並於95年7月
    10 日作核磁共振檢查，95年6月13日至95年8月28日期間門
    診共7次，診斷證明書均記載「左膝前十字韌帶斷離」（調
    解卷第7頁），原告於此段期間之手術及醫療，被告均不爭
    執係因職業災害所致，亦不爭執原告確因職災醫療而不能工
    作。是以原告日後所接受其他手術及醫療，若可認定係上開
    傷勢之後續醫療，則可認為係因職業災害所致，反之則否，
    合先敘明。又，原告於96年7月20日起至96年12月21日止因
    陳舊性膝十字韌帶斷裂、關節緊縮部位不明之病症，於北醫
    附設醫院復健科門診共6次（調解卷第8頁）。
  (四)嗣原告於97年3月9日再因左側踝部韌帶損傷入院，97年3月
    10日於北醫附設醫院接受左側踝部韌帶修補手術（第三次手
    術），至97年3月14日出院（調解卷第8頁）。復因左外踝韌
    帶斷列、左肩二頭肌腱部分撕裂、左側尺神經麻痺、左肘尺
    側韌帶撕裂，於97年7月18日入院，97年7月19日於慈濟醫院
    台北分院接受韌帶移植手術（第四次手術），97年7月23日
    出院；又於97年9月22日進入慈濟醫院台北分院，次日接受
    左肩關節鏡修補手術（第五次手術），97年9月26日出院；
    98 年2月16日進入慈濟醫院台北分院，次日接受左肘內側韌
    帶修補手術及左側尺神經放鬆術，98年2月20日出院；97年6
    月20日起至98年7月8日門診共19次，97年8月21日門診左肩
    及左手肘自費作MRI檢查（調解卷第9頁）。再因左外踝韌帶
    斷裂、左肩二頭肌腱部分撕裂，於97年9月22日進入慈濟醫
    院台北分院，次日接受左肩關節鏡修補手術（第六次手術）
    ，97年9月26日出院，97年10月1日至98年4月15日陸續門診
    追蹤（調解卷第12、13頁）。末因左側尺神經麻痺、左肘尺
    側內韌帶撕裂，於98年2月16日進入慈濟醫院台北分院，次
    日接受左肘內側韌帶修補及左側尺神經放鬆術（第七次手術
    ），97年2月20日出院（調解卷第13頁），陸續門診追蹤至
    99年1月20日（調解卷第15頁）。
  (五)前開兩造不爭執之職業災害所致傷勢包括「左前臂挫傷、左
    膝挫傷」、「左膝前十字韌帶斷離」，受傷之部位包括左前
    臂、左膝及左膝前十字韌帶，原告為此接受關節鏡手術、十
    字韌帶重建手術等二次手術及後續治療，第二次手術時間為
    95 年8月9日至19日。然於約一年半後之97年3月10日原告忽
    因左側踝部韌帶損傷就醫，接受左側踝部韌帶修補手術，此
    後陸續因左外踝韌帶斷裂、左肩二頭肌腱部分撕裂、左側尺
    神經麻痺、左肘尺側韌帶撕裂等病症，接受韌帶移植手術、
    左肩關節鏡修補手術、左肘內側韌帶修補及左側尺神經放鬆
    術，此段期間受傷部位則為左外踝韌帶、左肩二頭肌腱、左
    側尺神經、左肘尺側韌帶，與先前受傷之部位顯然迥異。本
    院依職權向原告就醫之醫療院所函查結果，北醫附設醫院函
    覆稱「病人表明除95年6月12日無明顯外傷之病史，但因同
    時行前十字韌帶斷裂後重建，故未針對足踝作進一步治療。
    醫院之診斷，主要靠病人主訴受傷，不能長期追蹤病人在外
    活度或如何受傷。其醫療單據實無法明白切割是哪一部位疼
    痛。一般而言，術後一年應症狀已固定不易變化，但某些病
    人因再受傷或體質特殊可能恢復較慢。病人長期主訴疼痛，
    本院實無法判斷其真偽」；慈濟醫院台北分院則函覆稱「三
    次手術所處理之病灶皆為舊傷，單憑一次就診記錄無法判定
    其原因，除非有一連續之就醫紀錄方可為確切之判斷依據」
    ，此有北醫附設醫院99年8月20日校附醫歷字第0990004423
    號函（本院卷一第244頁）、慈濟醫院台北分院99年8月2日
    慈新醫文字第990985號函（本院卷一第242至243頁）在卷可
    考。
  (六)勞工保險局就本件職業災害之認定，原核給95年7月15日至
    96年4月20日共260日之職業傷病給付，原告再申請96年4月
    21日至96年10月20日之職業傷病給付，經勞工保險局請專科
    醫師就病歷資料併全案資料審查，據醫理見解認為原告所患
    左膝十字韌帶斷裂距術後已有八個月，可恢復一般工作，繼
    續申請並不合理，於97年1月21日核定不予給付（本院卷一
    第24、25頁）。經原告不服異議，主張於左膝十字韌帶重建
    手術住院期間發現左腳踝亦有異狀，於95年12月診斷為左踝
    距腓韌帶斷裂，將於年後進行韌帶縫合手術，且所患左膝前
    十字韌帶斷裂仍持續復健治療無法工作，勞保局重新送請專
    科醫師審查，同意核給96年4月21日至96年10月20日共183日
    之傷病給付共151,900元（本院卷一第25至26頁）。原告再
    以同一傷病繼續請領96年10月21日至97年4月20日之職業傷
    病給付，勞保局送請專科醫師審核，認為原告於96年10月21
    日起應可從事內勤工作及再適應並恢復本業監工工作，另核
    付97年3月9日至97年4月20日恢復與復健期之職業傷病給付
    共43日30,100元（本院卷一第27頁）。原告仍不服此核定，
    經勞工保險監理委員會保險爭議審定結果，認為原告於95年
    8月9日接受左膝十字韌帶重建，應可在6個月癒合，再給予6
    個月復健，勞保局核付至96年10月20日已為從寬認定，此次
    再補付左踝韌帶修補矯正97年3月9日至97年4月20日亦為合
    理，故認為原告申請審議應予駁回，有審定書在卷可考（本
    院卷一第31至33頁）。
  (七)以原告第一、二次手術，與第三至七次手術時間相隔之久、
    受傷部位差異之大，形式上難以逕認第三至七次手術及後續
    醫療確屬95年6月12日職業災害之延續醫療。依實際為原告
    進行手術及診療之北醫附設醫院、慈濟台北分院回覆本院之
    回函，北醫附設醫院、慈濟台北分院顯然均係基於原告所述
    病史、症狀，以相信病患主訴之前提進行醫療處理，僅知第
    四至七次之手術病灶為舊傷，無法判斷第三至七次手術之病
    症是否確係因95年6月12日職業災害所致，亦無法判斷原告
    長期主訴疼痛是否屬實。更有甚者，北醫附設醫院並表示一
    般而言術後一年症狀應已固定，但某些病人因再受傷或體質
    特殊可能恢復較慢等語，足見除再受傷外，術後一年後至多
    僅尚未完全恢復，傷勢應不致忽然嚴重惡化，益徵原告於第
    二次手術一年半後，忽於原未經診斷受傷之左外踝韌帶、左
    肩二頭肌腱、左側尺神經、左肘尺側韌帶等部位發生嚴重病
    症，繼而手術達四次，顯然異於常情。原告基於第三次以後
    手術、醫療繼續請領勞保職業災害給付，勞工保險監理委員
    會亦認為於95年8月9日手術後6個月可癒合，再給予6個月復
    健，勞保局所核給至96年10月20日已屬從寬認定等語，此與
    前述北醫附設醫院所稱術後一年症狀應已固定之見解不謀而
    合。綜上，足認原告之因職業災害所需醫療而不能工作期間
    至多僅至96年8月9日止，至於第三至七次手術及後續醫療均
    無從認為係95年6月12日職業災害所致。另原告所稱北醫附
    設醫院醫師修改病歷云云，經核僅係醫師誤繕原告職災時間
    因而將「一年前」更正為「一個月前」，以及將「運動傷害
    」改為「職業災害」之文字修正，對於原告之診斷並無任何
    影響（本院卷二第88至98頁），自不影響前開認定，併此敘
    明。
  (八)原告雖稱其職務為監工，主要為外勤工作，係屬體力性作業
    ，若擔任內勤則無法領取工地津貼，故原告因職業災害至遭
    被告解僱時止均不能工作云云。然查，經本院向慈濟醫院台
    北分院函查結果，原告所受傷勢於97年10月1日已可從事內
    勤但不出力搬重之工作，此有慈濟醫院台北分院99年8月2日
    慈新醫文字第990985號函（本院卷一第242至243頁）可稽。
    勞工保險局於審議原告職業災害給付申請之過程中，亦一再
    表示原告至遲於96年10月21日起應可從事內勤工作及再適應
    並恢復本業監工工作，勞工保險監理委員會更認為原告於95
    年8月9日手術後應僅須一年之癒合及復健期。參諸兩造雇用
    契約書約定原告之工作內容為建築工程師，包含內勤與外勤
    （本院卷一第295頁）。前述醫理見解均未認為原告有何行
    動不便或不能行走之情況，僅認為原告不宜出力搬重。然建
    築師係擔任監工，與實際負責施工之建築工人迥異，殊難想
    像有何須建築師親自負重之情況，原告亦未舉證證明其於工
    地監工，究須如何實際出力搬重，徒執其工作項目有「外勤
    」、「監工」，即主張其不能擔任外勤，已屬無從採信。況
    且，縱認原告確實不能從事外勤，原告之勤務表上亦有眾多
    關於放樣、核對、統計、報表填寫、教育訓練、工事檢討、
    圖說整理、工務會議、廠商聯絡等顯屬內勤之靜態工作（本
    院卷二第32至41頁），原告縱不能擔任外勤，亦不影響內勤
    工作之進行，且內勤本即為原告勞動契約約定之工作項目，
    縱被告僅派給原告內勤工作，亦僅係原告未能從事原勞動契
    約約定之全部工作而已，不能指為係令原告從事勞動契約約
    定以外之工作。況且，原告並未舉證證明被告曾有因原告不
    能擔任外勤，而認為原告不能勝任工作或因而給予原告不利
    待遇之情況，則縱暫不分派原告外勤工作，亦僅係被告指揮
    調度人力之問題，並非原告有何不能從事約定契約工作之情
    況。至於原告所稱工地津貼部分，被告陳稱並非僅從事外勤
    工作始可領取，而係擔任特定工程之內外勤人員均可領取，
    原告亦未舉證證明若未擔任外勤即不能領取，況且其數額僅
    2000元（本院卷二第42頁），相較於原告之月薪，比例顯然
    甚低，無從認為對原告之生活將造成何種影響，顯不足以作
    為原告拒絕恢復內勤工作之理由。原告主張其因傷至遭解僱
    時為止均不能恢復契約原定工作云云，要無可採。
  (九)綜上，原告因職災醫療不能工作之期間應至96年8月9日為止
    ，於96年8月10日以後即可回復內勤工作，至遲96年10月20
    日以後更可恢復外勤工作，是以原告以其不能從事外勤為由
    ，認為其至遭解僱時為止均處於醫療期間不能恢復工作云云
    ，要屬無據。
六、原告得否請求職災補償及原領工資
  (一)原告因職災醫療不能工作之期間應至96年8月9日為止，已如
    前述，依勞動基準法第59條第2款之規定，被告僅須補償原
    領工資至96年8月9日為止，然被告持續給付原告原領工資至
    97年1月31日，此為原告所不爭，是以原告仍依勞動基準法
    第59條第2款請求原領工資補償，即屬無據。
  (二)原告主張其因本件職災支出醫療費用188,880元，依勞動基
    準法第59條第1款請求被告補償，然查，姑不論原告第三次
    以後之手術及後續醫療無從認為係職業災害所致，本已不得
    請求被告補償；縱認上述醫療費用全與本件職災有關，然原
    告因本件職災，自勞工保險局已受領按日投保薪資1400元之
    70 ％計算之職災傷病給付共365日、按日投保薪資1400元之
    50％計算之職災傷病給付共98日，有勞工保險局97年3月10
    日函可稽，此部分合計已達426,300元（1400x 0.7x 365+
    1400x 0.5x 98= 426300）。此為被告為原告投保職災保險
    之給付，依依勞動基準法第59條規定，被告得主張抵充。被
    告雖僅主張原告受領239,400元而予以抵充，然無論何者均
    已超過原告主張之醫療費用188,880元，從而，原告依勞動
    基準法第59條第1款請求被告補償醫療費用，亦屬無據。
七、原告得否請求工資
  (一)原告主張係遭被告非法解僱，依民法第487條請求工資。然
    查，原告於96年8月10日以後即無醫療中不能工作之情況，
    已如前述，被告曾分別於97年2月18日、97年4月23日、97年
    5月23日、97年6月5日函請原告復職，最後一次於97 年9月
    26日函請原告於97年10月1日復職上班，為兩造所不爭，依
    前開認定，原告於96年8月10日以後即無因職災醫療期間不
    能工作之情況，至遲應於97年2月18日被告第一次請求原告
    復職時，即應恢復上班。然被告陸續發函多次，原告始終拒
    絕出勤，應認為係無正當理由曠職，至97年10月9日早已曠
    職逾3日，是以被告於97年11月19日發函予原告，以原告無
    正當理由繼續曠工3日或一個月內曠工達6日為由，於97 年
    10月9日起終止兩造間僱傭關係，即屬有據。
  (二)被告之解僱既屬有據，自無受領勞務遲延之問題，被告復已
    給付原領工資補償至97年1月31日為止，從而，原告依民法
    第487條請求被告給付工資，即屬無據。
八、綜上，原告依勞動基準法第59條、民法第487條之規定提起
    本件訴訟，請求被告給付1,680,580元，及其中1,425,480元
    部分自更正聲明狀繕本送達翌日起至清償日止按年息5％計
    算之利息，為無理由，應予駁回。原告受敗訴判決，其假執
    行之聲請即失所依據，應併予駁回。
九、因本案事證已臻明確，兩造其餘主張陳述及所提之證據，均
    毋庸再予審酌，附此敘明。
十、據上論斷：原告之訴為無理由，並依民事訴訟法第七十八條
    判決如主文。
中    華    民    國   100    年    1     月    31    日
                    勞工法庭    法  官  陳怡雯
以上正本係照原本作成。
如對本判決上訴，須於判決送達後20日內向本院提出上訴狀。如
委任律師提起上訴者，應一併繳納上訴審裁判費。
中    華    民    國   100    年    1     月    31    日
                                書記官  鄭美華